臺灣高等法院刑事裁定
109年度抗字第1490號
抗  告  人  
即  受刑人  張晧峰




上列抗告人即受刑人因聲請定其應執行刑案件，不服臺灣新北地
方法院中華民國109年7月28日109年度聲字第2842號裁定，提起
抗告，本院裁定如下：
    主  文
原裁定撤銷。
甲○○所犯如附表所示各罪所處之刑，應執行有期徒刑參年陸月。
    理  由
一、原裁定意旨略以：抗告人即受刑人甲○○（下稱抗告人）因
    因違反毒品危害防制條例、竊盜等案件，分別經原審法院判
    處如附表所示之刑，並均已確定在案，（聲請書附表編號6
    「最後事實審法院」欄內誤繕為「新北地院」、附表編號5
    、6「確定判決法院」欄內均誤繕為「新北地院」，均更正
    如附表編號5、6該欄內所示），其中附表編號1、2、5至12
    、15所示之罪為得易科罰金之罪，附表編號3、4、13、14、
    16所示之罪為不得易科罰金之罪，抗告人已於民國109年6月
    15日具狀請求聲請人就如附表所示各罪，聲請合併定應執行
    刑，有抗告人109年6月15日出具之定刑聲請切結書在卷可稽
    （見執聲字第2072號卷第5頁），認檢察官前開聲請，審核
    認屬正當，並審酌抗告人分別係犯施用毒品及竊盜等罪，而
    施用毒品部分係於約2月內5次，其犯罪類型、行為態樣、動
    機均屬相同，所侵害之法益亦非具有不可替代性、不可回復
    性之個人法益；竊盜罪部分則係於約半年內共犯11次，均係
    侵害財產法益，其犯罪類型、行為態樣、動機亦均大致相同
    ，責任非難重複之程度較高，並綜合斟酌受刑人犯罪行為之
    不法與罪責程度，及對其施以矯正之必要性，爰裁定定其應
    執行刑有期徒刑5年10月。
二、抗告意旨略以：法院為刑之酌定，固屬自由裁量事項，然並
    非概無法律性拘束，法院就自由裁量權之行使，除不得逾越
    法律所規範之外部界限外，尚應受比例原則、公平正義原則
    之規範，謹守法律秩序理念，合於裁量之內部性界限，與立
    法本旨相契合，亦即必須符合所適用法律授權之目的，並受
    法律秩序、法律感情及慣例等之規範，且現階段刑事政策，
    非祇實現應報主義，尤重在教化功能；又為避免對「同一罪
    名」、「概括犯意」之認定過寬，過度擴張連續犯原為數罪
    之本質，刑法第56條連續犯之規定業已於民國94年2月2日修
    正刪除，並回歸數罪併罰以維護刑罰公正性，參照新法施行
    以來，各法院定執行刑之案例：臺灣臺中地方法院98年度易
    字第2067號刑事判決，就恐嚇、詐欺等罪合計3年6月、24年
    1月，合併定應執行刑為3年4月；最高法院98年度台上字第6
    192號刑事判決，就詐欺等罪合計30年7月，定應執行刑為4
    年；臺灣基隆地方法院96年度易字第538號刑事判決，就竊
    盜等案件合計12年8月，定應執行刑為3年；本院97年度上訴
    字第5195號刑事判決，科處之刑為132年8月，定其應執行刑
    為8年；臺灣基隆地方法院105年度執丁字第1059號就被告所
    犯之罪合計為有期徒刑43年5月，定應執行刑為有期徒刑4年
    ，考量人之生命有限，刑罰對被告造成之痛苦程度，係以刑
    度增加而生加乘效果，而非等比方式增加，如以實質累加方
    式執行，刑責恐將偏重過苛，不符現代刑事政策及刑罰之社
    會功能，故透過定應執行刑程序，採限制加重原則，授權法
    官綜合斟酌被告犯罪行為之不法與罪責程度、各罪彼此間之
    關聯性（例如數罪犯罪時間、空間、各行為所侵害法益之專
    屬性或同一性、數罪對法益侵害之加重效應等）、數罪所反
    應被告人格特性與傾向、對被告施以矯正之必要性等，妥適
    裁量最終具體應實現之刑罰，以符罪責相當之要求，請給予
    抗告人悔過之機會，重新從輕量刑等語。
三、按裁判確定前犯數罪者，併合處罰之；數罪併罰，分別宣告
    其罪之刑，其宣告多數有期徒刑者，於各刑中之最長期以上
    ，各刑合併之刑期以下，定其刑期，但不得逾30年，刑法第
    50條第1項前段、第51條第5款訂有明文。參其立法意旨，除
    在於緩和多數有期徒刑合併執行所造成之苛酷外，更避免責
    任非難之重複，蓋有期徒刑之科處，不僅在於懲罰犯罪行為
    ，更重在矯治犯罪行為人、提升其規範意識，及回復社會對
    於法律規範之信賴，是應併合處罰之複數有期徒刑倘一律合
    併執行，將造成責任非難之效果重複滿足、邊際效應遞減之
    不當效果，甚至有違責任主義，故採行加重單一刑主義，以
    期責罰相當。是法院就應併合處罰之數個有期徒刑宣告定其
    應執行刑時，不僅應遵守法律所定「以宣告各刑中之最長期
    為下限，各刑合併之刑期為上限，但最長不得逾30年」之外
    部界限，更應受不得明顯違反公平正義、法律秩序理念及目
    的之規範。具體而言，於併合處罰，其執行刑之酌定，應視
    行為人所犯數罪之犯罪類型而定，倘行為人所犯數罪屬相同
    之犯罪類型者（如複數竊盜、施用或販賣毒品等），於併合
    處罰時，其責任非難重複之程度較高，應酌定較低之應執行
    刑；然行為人所犯數罪雖屬相同之犯罪類型，但所侵犯者為
    具有不可替代性、不可回復性之個人法益（如殺人、妨害性
    自主），於併合處罰時，其責任非難重複之程度則較低，自
    可酌定較高之應執行刑；另行為人所犯數罪非惟犯罪類型相
    同，且其行為態樣、手段、動機均相似者，於併合處罰時，
    其責任非難重複之程度更高，應酌定更低之應執行刑；反之
    ，行為人所犯數罪各屬不同之犯罪類型者，於併合處罰時，
    其責任非難重複之程度甚低，當可酌定較高之應執行刑。至
    個別犯罪之犯罪情節或對於社會之影響、行為人之品性、智
    識、生活狀況或前科情形等，除前述用以判斷各個犯罪之犯
    罪類型、法益侵害種類、犯罪行為態樣、手段、動機是否相
    同、相似，以避免責任非難過度重複者外，乃個別犯罪量處
    刑罰時已斟酌過之因素，要非定應執行刑時應再行審酌者。
四、經查：附表至4、10至16所示之罪均為竊盜罪，係於約半年
    內共犯11次，均係侵害財產法益，且抗告人為上開竊盜犯行
    之犯案時間密接、犯罪類型、手法均相近；而細繹抗告人為
    上述竊盜犯行，所竊取之財物種類，包含酒類、含經濟價值
    之工作機具與線材（如電纜線、空壓機、電動起子、鋼琴調
    整工具等），此等犯行固顯出被告好逸惡勞、心存僥倖，惟
    所侵犯者尚非具有不可替代性、不可回復性之個人法益；另
    附表編號5至9均為施用第二級毒品罪，係於約2月內共犯5次
    ，足見抗告人對於毒品已產生相當依賴性，其為滿足各次毒
    癮而屢犯施用第二級毒品罪，侵害之法益相同，本質上實以
    自戕自己身心健康為主，對於他人生命、身體、財產等法益
    ，尚無明顯而重大的實害，且抗告人此等施用毒品犯行，所
    侵犯者均係社會法益，其責任非難重複評價之程度甚高，是
    法院於定應執行刑時，自應衡酌抗告人為滿足毒癮而施用毒
    品之病態性人格、犯罪情節，予以適當減輕，俾免發生刑罰
    與責任背離之不合理現象，惟原審未審酌上情，遽就抗告人
    所犯附表所示16罪定其執行刑為有期徒刑5年10月，其裁量
    權之行使，已使責罰未能相當，難謂與裁量權應遵守之內部
    界限相契合，自欠妥適，抗告人據此指摘原裁定不當，為有
    理由，應由本院將原裁定撤銷，並審酌如附表至4、10至16
    所示之罪均係罪質相同之竊盜罪，係於約半年內共犯11次；
    附表編號5至9所示之罪均係罪質相同之施用第二級毒品罪，
    且其犯罪時間分別為108年4月13日及同年4月16日、同年4月
    23日、同年3月25日及同年3月18日，時間甚為接近，為避免
    責任非難過度評價及行為人預防需求，自有將該等宣告刑（
    含執行刑）依比例調整之必要，且原審既已就附表所示之刑
    之執行刑為實體審酌，則本院自為裁定並未損及受刑人審級
    利益，故依刑事訴訟法第413條後段規定自為裁定，定其應
    執行之刑如主文第2項所示。
五、據上論斷，應依刑事訴訟法第 413條、第477條第1項、刑法
    第53條、第51條5款，裁定如主文。 
中　　華　　民　　國　　109 　年　　9 　　月　　28　　日
                  刑事第九庭    審判長法　官  潘翠雪
                                      法　官  俞秀美
                                      法　官  陳俞婷
以上正本證明與原本無異。
不得抗告。
                                      書記官  陳麗津 
中　　華　　民　　國　　109 　年　　10　　月　　5 　　日
附表：
編         號  1 2 3 罪         名        竊盜       竊盜       竊盜 宣   告    刑  有期徒刑6月 有期徒刑3月 有期徒刑7月 犯 罪 日 期  108年1月28日 108年2月26日 108年4月23日 偵查(自訴)機關年度案號  臺北地檢署108年度偵字第8224、9413號 臺北地檢署108年度偵字第8224、9413號 臺北地檢署108年度偵字第1127、14393號  最  後  事實審 法  院    臺北地院    臺北地院    臺北地院  案  號 108年度審簡字第967號 108年度審簡字第967號 108年度審易字第1551、1812號  判  決日  期 108年6月5日 108年6月5日 108年7月31日   確定   判決 法  院    臺北地院    臺北地院    臺北地院  案  號 108年度審簡字第967號 108年度審簡字第967號 108年度審易字第1551、1812號  判決確定日期 108年7月2日 108年7月2日 108年8月27日 是否得易科罰金        是       是       否 備      註  臺北地檢108年度執字第5137號（編號1至2曾經臺北地院以108年度審簡字第967號判決應執行刑有期徒刑7月）  臺北地檢108年度執字第6888號（編號3至4曾經臺北地院以108年度審易字第1551、1812號判決應執行刑有期徒刑1年） 
編         號  4 5 6 罪         名        竊盜 毒品危害防制條例 毒品危害防制條例 宣   告    刑  有期徒刑7月 有期徒刑3月 有期徒刑3月 犯 罪 日 期  107年12月29日 108年4月13日 108年4月16日 偵查(自訴)機關年度案號  臺北地檢署108年度偵字第1127、14393號 臺北地檢署108年度毒偵字第1677、1715、2004號 臺北地檢署108年度毒偵字第1677、1715、2004號  最  後  事實審 法  院    臺北地院    臺北地院    臺北地院  案  號 108年度審易字第1551、1812號 108年度審簡字第1430號 108年度審簡字第1430號  判  決日  期 108年7月31日 108年8月30日 108年8月30日   確定   判決 法  院    臺北地院    臺北地院    臺北地院  案  號 108年度審易字第1551、1812號 108年度審簡字第1430號 108年度審簡字第1430號  判決確定日期 108年8月27日 108年9月24日 108年9月24日 是否得易科罰金        否       是       是 備      註  臺北地檢108年度執字第6888號（編號3至4曾經臺北地院以108年度審易字第1551、1812號判決應執行刑有期徒刑1年） 臺北地檢108年度執字第7282號（編號5至7曾經臺北地院以108年度審簡字第1430號判決應執行刑有期徒刑7月）  
編         號  7 8 9 罪         名  毒品危害防制條例 毒品危害防制條例 毒品危害防制條例 宣   告    刑  有期徒刑3月 有期徒刑4月 有期徒刑2月 犯 罪 日 期  108年4月23日12時為警採尿回溯96小時內某時 108年3月25日 108年3月18日19時5分為警採尿回溯96小時內某時 偵查(自訴)機關年度案號  臺北地檢署108年度毒偵字第1677、1715、2004號 新北地檢署108年度毒偵字第3462號 新北地檢署108年度毒偵字第2758號  最  後  事實審 法  院    臺北地院    新北地院    新北地院  案  號 108年度審簡字第1430號 108年度簡字第5519號 108年度簡字第3742號  判  決日  期 108年8月30日 108年9月9日 108年9月12日   確定   判決 法  院    臺北地院    新北地院    新北地院  案  號 108年度審簡字第1430號 108年度簡字第5519號 108年度簡字第3742號  判決確定日期 108年9月24日 108年10月4日 108年10月14日 是否得易科罰金        是       是       是 備      註  臺北地檢108年度執字第7282號（編號5至7曾經臺北地院以108年度審簡字第1430號判決應執行刑有期徒刑7月） 新北地檢108年度執字第15564號 新北地檢108年度執字第15980號 
編         號  10 11 12 罪         名        竊盜       竊盜       竊盜 宣   告    刑  有期徒刑5月 有期徒刑4月 有期徒刑6月 犯 罪 日 期  108年3月2日 108年3月20日 108年3月26日 偵查(自訴)機關年度案號  新北地檢署108年度偵字第17043號 新北地檢署107年度偵字第31989號、108年度偵字第10184、1065號 新北地檢署107年度偵字第31989號、108年度偵字第10184、1065號  最  後  事實審 法  院    新北地院    新北地院    新北地院  案  號 108年度審易字第2108號 108年度審易字第1503號 108年度審易字第1503號  判  決日  期 108年10月1日 108年8月2日 108年8月2日   確定   判決 法  院    新北地院    新北地院    新北地院  案  號 108年度審易字第2108號 108年度審易字第1503號 108年度審易字第1503號  判決確定日期 108年10月28日 108年9月16日 108年9月16日 是否得易科罰金        是       是       是 備      註  新北地檢108年度執字第16630號 新北地檢108年度執字第16462號（編號11至12曾經新北地院以108年度審易字第1503號判決應執行刑有期徒刑9月）  
編         號  13 14 15 罪         名        竊盜       竊盜       竊盜 宣   告    刑  有期徒刑8月 有期徒刑8月 有期徒刑6月 犯 罪 日 期  108年2月28日 108年3月23日至同年月27日 108年4月8日 偵查(自訴)機關年度案號  新北地檢署108年度偵字第23785號 新北地檢署108年度偵字第20261號 新北地檢署108年度偵字第28591號  最  後  事實審 法  院    新北地院    新北地院    新北地院  案  號 108年度審易字第3272號 108年度審易字第3160號 108年度審易字第3273號  判  決日  期 109年1月9日 109年1月16日 109年2月6日   確定   判決 法  院    新北地院    新北地院    新北地院  案  號 108年度審易字第3272號 108年度審易字第3160號 108年度審易字第3273號  判決確定日期 109年3月4日 109年3月4日 109年3月4日 是否得易科罰金        否       否       是 備      註  新北地檢109年度執字第3479號 新北地檢109年度執字第5166號 新北地檢109年度執字第4394號 
編         號  16   罪         名        竊盜   宣   告    刑  有期徒刑8月   犯 罪 日 期  108年4月6日至同年月7日   偵查(自訴)機關年度案號  新北地檢署108年度偵字第15649號    最  後  事實審 法  院    新北地院    案  號 108年度審易字第3434號    判  決日  期 109年2月10日     確定   判決 法  院    新北地院    案  號 108年度審易字第3434號    判決確定日期 109年3月11日   是否得易科罰金        否   備      註  新北地檢109年度執字第7164號